臺灣桃園地方法院小額民事判決　　　 110年度壢小字第1109號
原　　　告　滙豐（台灣）商業銀行股份有限公司


法定代理人　麥康裕　
訴訟代理人　詹凱傑　

被　　　告　林志隆　
上列當事人間請求給付簽帳卡消費款事件，本院於民國110年9月
27日言詞辯論終結，判決如下：
    主    文
一、被告應給付原告新臺幣（下同）12,410元，及自民國105 年
    6 月9 日起至清償日止，按週年利率15％計算之利息。
二、原告其餘之訴駁回。
三、訴訟費用1,000元由被告負擔。
四、本判決原告勝訴部分得假執行。
    理  由  要  領
一、按民事訴訟法第436 條之8 第1 項規定：「關於請求給付金
    錢或其他代替物或有價證券之訴訟，其標的金額或價額在新
    台幣十萬元以下者，適用本章所定之小額程序。」同法第43
    6 條之18規定：「判決書得僅記載主文，就當事人有爭執事
    項，於必要時得加記理由要領。」
二、原告主張：
（一）被告前向中華商業銀行股份有限公司（下稱中華商銀）申
      請麥克現金卡（下稱系爭現金卡）使用，並簽訂小額信用
      貸款契約暨約定書（下稱系爭現金卡信用貸款契約）。雙
      方約定借款動用期間自92年7 月16日起至93年7 月15日止
      為期1 年，期滿30日前，雙方如無書面通知撤銷、解除或
      中止本契約內容，且被告往來正常，得逕以同一內容繼續
      1 年，不另換約，其後每年屆期時亦同，並約定借款利率
      為週年利率18.25 ％，按日計息。且每動用一筆借款，除
      須繳納100 元之貸款手續費外，自借款日起，每37日為還
      款週期（額度內再貸者，以首次貸款日之隔日為起算日）
      ，如未依約清償或有借款到期而未立即清償等情事者，被
      告同意延滯期間以週年利率20％計算利息。詎被告未依約
      清償，尚積欠中華商銀13,870元未清償（含本金12,410元
      、已到期利息1,460 元，下稱系爭債務）。
（二）又香港商香港上海滙豐銀行股份有限公司業於97年3 月29
      日起概括承受中華商銀之資產、負債及營業（不含保留資
      產與保留負債），並依金融機構合併法第18條之規定，於
      97年3 月29日起連續五日將債權讓與之通知，公告在經濟
      日報B2版。而原告與香港商香港上海滙豐銀行股份有限公
      司亦依企業併購法有關分割規定共同申請於99年5 月1 日
      ，將香港商香港上海滙豐銀行股份有限公司在台分行部分
      營業、資產及負債分割予原告，此經行政院金融監督管理
      委員會99年3 月22日金管銀外字第0990000770號函令核准
      在案，並依金融機構合併法第18條之規定，於99年5 月1
      日起連續五日將債權分割之通知，公告在經濟日報。是系
      爭債務之債權業已合法分割讓與，對被告自公告之日起立
      即發生效力，原告自得向被告請求清償系爭債務。爰依小
      額信用貸款契約之法律關係提起本件訴訟等語，並聲明：
      被告應給付原告13,870元，及其中12,410元自96年8 月10
      日起至清償日止，按週年利率15％計算之利息。
三、被告答辯
    原告沒有通知我銀行合併的事情，亦未通知我繳納該筆欠款
    ，故原告不能從96年一直加利息到現在；且當時系爭現金卡
    是辦給老闆使用的，我並不知道有該筆欠款，原告向被告請
    求利息，並不合理等語。並聲明：原告之訴駁回。
四、是依上揭規定，以下僅就（一）原告請求是否罹於時效？（
    二）原告得否向被告請求利息？記載理由要領：
（一）原告請求是否罹於時效？
    ⒈次按民法第125 條規定：「請求權，因十五年間不行使而
      消滅。但法律所定期間較短者，依其規定。」；第126 條
      規定：「利息、紅利、租金、贍養費、退職金及其他一年
      或不及一年之定期給付債權，其各期給付請求權，因五年
      間不行使而消滅。」；第144 條第1 項規定：「時效完成
      後，債務人得拒絕給付。」
    ⒉本件被告抗辯原告就系爭債務不能從96年一直加利息到現
      在等語，可認已有提起時效抗辯之意思。查系爭債務之最
      後繳款日為95年12月15日，有帳單明細在卷可參（見本院
      卷第9 頁），而本件原告於110 年6 月8 日就系爭債務向
      本院聲請支付命令，有本院110 年度司促字第6928號卷宗
      上繫屬日期在卷可稽，是依上開規定，雖原告對被告之本
      金債權，未罹於15年之消滅時效。然於原告聲請支付命令
      之日回溯5 年，即自105 年6 月9 日前所生之利息，應已
      罹於5 年時效而消滅，原告未能提出其請求權有時效中斷
      事由之相關資料，足認原告就系爭債務向本院聲請支付命
      令前逾5 年之利息請求權已罹於時效，是被告就此部分主
      張時效抗辯而拒絕給付，於法有據。而依原告所提RMS 查
      詢表所示計息迄日為96年8 月9 日，在此之前發生之已到
      期利息為1,460 元（見本院卷第20頁），則依上開規定，
      原告就96年8 月9 日前發生之已到期利息1,460 元及自96
      年8 月10日起至105 年6 月8 日止之遲延利息請求權均已
      罹於時效，故均不得再向被告請求。
（二）原告得否向被告請求利息？
    ⒈按民法第297 條規定：「債權之讓與，非經讓與人或受讓
      人通知債務人，對於債務人不生效力。但法律另有規定者
      ，不在此限。」又金融機構合併法18條第3 項規定：「金
      融機構為概括承受、概括讓與、分次讓與或讓與主要部分
      之營業及資產負債，或依第十一條至第十三條規定辦理者
      ，債權讓與之通知得以公告方式代之，承擔債務時免經債
      權人之承認，不適用民法第二百九十七條及第三百零一條
      之規定。」
    ⒉被告主張原告未通知被告關於銀行合併乙事，亦未通知被
      告繳納系爭債務，原告向被告請求利息，並不合理等語。
      然原告依金融機構合併法18條第3 項規定將債權分割之通
      知，公告在經濟日報，有報紙影本在卷可參（見本院卷第
      16頁）是依上開規定，系爭債務之債權業已合法分割讓與
      ，對被告自公告之日起立即發生效力。又縱使未為債權讓
      與之通知，其法律效力僅係債務人於受通知前仍可向原債
      權人為清償，並不影響債權之讓與，亦不影響利息計算，
      被告此部分抗辯，並不可採。
    ⒊被告另抗辯申辦系爭現金卡是給老闆使用等語。然系爭現
      金卡信用貸款契約係存在於原告與被告間，被告既同意將
      系爭現金卡借給他人使用，即須此負擔風險。並應自行與
      實際使用人聯繫確認還款事宜。且縱使原告有怠於通知被
      告清償系爭債務，然前述關於時效之規定，即係因此而涉
      ，債權人如未逾時效內請求，債務人即得提起時效抗辯。
      而本院就逾5 年之利息認定原告不得向被告請求，已如前
      述，被告仍爭執原告不得請求其餘利息，有違上開時效之
      規定，自屬無據。
五、綜上所述，原告依小額信用貸款契約之法律關係請求被告給
    付原告12,410元，及自105 年6 月9 日起至清償日止，按週
    年利率15％計算之利息，為有理由，應予准許。逾此範圍之
    請求則屬無據，應予駁回。
六、本件係依小額訴訟程序所為被告部分敗訴之判決，爰依民事
    訴訟法第436 條之20規定，依職權宣告假執行。
七、本件事證已臻明確，兩造其餘主張陳述及所提之證據，經審
    酌均與本院前揭判斷無影響，毋庸一一論述，附此敘明。
八、訴訟費用負擔之依據：民事訴訟法第79條。本院審酌原告敗
    訴部分僅為利息部分，是本件訴訟費用應由被告全部負擔為
    當。並依同法第87條第1 項規定確定訴訟費用額如主文第3
    項所示。
中    華    民    國   110    年    10    月    22    日
                  中壢簡易庭      法  官  周仕弘
以上為正本係照原本作成。
如不服本判決，應於送達後20日內，向本院提出上訴狀並表明上
訴理由，如於本判決宣示後送達前提起上訴者，應於判決送達後
20日內補提上訴理由書（須附繕本）。
如委任律師提起上訴者，應一併繳納上訴審裁判費。
中    華    民    國   110    年    10    月    22    日
                                  書記官  巫嘉芸
附錄：
一、民事訴訟法第436條之24第2項：
    對於小額程序之第一審裁判上訴或抗告，非以其違背法令為
    理由，不得為之。
二、民事訴訟法第436條之25：
    上訴狀內應記載上訴理由，表明下列各款事項：
    （一）原判決所違背之法令及其具體內容。
    （二）依訴訟資料可認為原判決有違背法令之具體事實。